【裁判字號】    96,上訴,5125
【裁判日期】    970213
【裁判案由】    毒品危害防制條例
【裁判全文】
臺灣高等法院刑事判決                96年度上訴字第5125號
上  訴  人
即  被  告  甲○○
選任辯護人 呂翊丞律師
上列上訴人因毒品危害防制條例案件，不服臺灣板橋地方法院96
年度訴字第2452號，中華民國96年10月31日第一審判決（起訴案
號：臺灣板橋地方法院檢察署96年度偵字第2711號），提起上訴
，本院判決如下：
    主  文
上訴駁回。
    事  實
一、甲○○明知愷他命（Ketamine）為毒品危害防制條例第2 條
    第2 項第3 款所規定之第三級毒品，不得販賣、持有，竟於
    民國（下同）96年1月中旬，在臺北市東區某處，透過真實
    姓名年籍均不詳，綽號「加飯」（台語）之男子介紹，以新
    臺幣（下同）12,000元之代價，向真實姓名年籍均不詳，綽
    號「阿威」之男子，購入第三級毒品愷他命1包（毛重28.36
    公克，淨重24.52公克，驗餘淨重24.28公克），準備供己施
    用而持有之，惟於販入後，另思營利而萌生販賣上開第三級
    毒品愷他命之意圖，於不詳時日，在臺北縣三峽鎮○○路
    137 巷4號2樓住處，以所有之電子磅秤、研磨器、塑膠分裝
    袋，將上開所販入之愷他命分裝成毛重0.7公克等重（淨重
    0.5公克）之愷他命10小包及毛重21.3公克之愷他命1包，欲
    伺機以每小包500元之代價，販賣予不特定之人。嗣於96年1
    月17 日下午4時許，經警持法院核發之搜索票至甲○○上開
    住所執行另案搜索時，扣得甲○○所有，意圖供販賣用，置
    於客廳桌上之第三級毒品愷他命1包（毛重21.3公克）、客
    廳電腦桌抽屜內之愷他命10小包（每包毛重0.7公克），塑
    膠分裝袋75只、電子磅秤及研磨器各1台、磨器內含Acetami
    nophen（解熱、鎮痛劑）成分之白色粉末（驗餘淨重55.52
    公克）。
二、案經臺北市政府警察局報告臺灣板橋地方法院檢察署檢察官
    偵查起訴。
    理  由：
壹、程序部分：
一、按被告以外之人於審判外之陳述，雖不符刑事訴訟法第159
    條之1 至第159 條之4 之規定，而經當事人於審判程序同意
    作為證據，法院審酌該言詞陳述或書面陳述作成時之情況，
    認為適當者，亦得為證據；當事人、代理人或辯護人於法院
    調查證據時，知有刑事訴訟法第159 條第1 項不得為證據之
    情形，而未於言詞辯論終結前聲明異議者，視為有前項之同
    意，刑事訴訟法第159 條之5 第1 項、第2 項分有明文。經
    查，本判決下列所引用之被告以外之人於審判外之陳述（包
    括書證），檢察官、被告於本院言詞辯論終結前均未聲明異
    議，本院審酌上開證據資料製作時之情況，尚無違法不當及
    證明力明顯過低之瑕疵，亦認為以之作為證據應屬適當，故
    揆諸前開規定，認前揭證據資料有證據能力。至扣案物品為
    警合法搜索扣押所得之物，自有證據能力。
二、被告甲○○於警詢及臺灣板橋地方法院檢察署96年1 月17日
    內勤檢察官偵查時自白之任意性部分：
  (一)按被告之自白，非出於強暴、脅迫、利誘、詐欺、疲勞訊問
    、違法羈押或其他不正之方法，且與事實相符者，得為證據
    。被告陳述其自白係出於不正之方法者，應先於其他事證而
    為調查。該自白如係經檢察官提出者，法院應命檢察官就自
    白之出於自由意志，指出證明之方法。刑事訴訟法第156條
    第1項、第3項分別定有明文。
  (二)被告雖辯稱：警方在伊住處時曾恐嚇伊，若不供出販賣愷他
    命，則伊之弟弟、弟妹、友人將一同被帶至警局製作筆錄，
    伊為保護弟弟及友人，始於警詢自白販賣，此種情狀一直延
    續至檢察官內勤偵訊時，故伊在警詢、內勤檢察官偵查時所
    為之自白，均係受到不正方法之訊問下所為，非出於任意性
    ，應無證據能力云云。然被告於原審行準備程序時供稱：「
    被查獲的時候被查獲的地點有我朋友、我弟弟、我弟弟的太
    太跟我四個人，當時警察有問我說裝這個分裝袋10包是做什
    麼用，我說是我自己要用。我在被查獲的時候有否認是販賣
    用，到警察局也說不是販賣用的，是自己吸食的…，愷他命
    是放在桌上準備要吸食，在我還沒有施用的時候警察就衝進
    來。我在家中都沒有承認扣到的毒品是我要販賣用的。在警
    察局的時候，警察問我分裝袋10包要做什麼用，我說是自己
    要吸食，有時候出門要帶出門，我想說家中弟弟跟朋友會被
    抓回來，所以才逼不得已承認」等語（詳原審卷第20頁）。
    由被告上開供述可知：被告於住處遭警查獲時顯未受警恐嚇
    、脅迫而坦承意圖販賣第三級毒品，且經臺灣板橋地方法院
    檢察署檢察事務官勘驗被告之警詢錄音帶結果，警詢筆錄之
    內容與錄音相符，且警察採取一問一答方式，警察先問被告
    「你為何持有如此大量之第三級毒品愷他命，用途為何？」
    ，被告先回答「自己在玩的」、「自己要用啊」，警察再問
    被告「你是自己施用而持有這些毒品？」，被告回答「是」
    ，嗣於警察問「你說你自己施用，然後朋友來送給朋友，對
    不對，為什麼編號3至12小包裝的，都一樣的重量，為什麼
    ？」，被告答稱「大概裝一些，啊就是請朋友這樣子，警察
    再問「對啊，那你為什麼要分成同樣重量10包？」，被告答
    以「有的是請朋友啦」，警察又問「對啦，為什麼都做一樣
    的」，被告回答「嗯…賣的」、「是準備要販賣」等情，此
    有臺灣板橋地方法院檢察署96年1月17日勘驗報告書1 份在
    卷可參（詳前開偵查卷第118-136頁）。倘被告所辯：為保
    護家人、朋友，始於住處、警詢及偵訊時坦承販賣毒品等情
    屬實，則被告為警帶往警局應訊時，理應於警詢初始即坦承
    意圖販賣而持有愷他命，焉有於警詢筆錄製作前階段否認犯
    行，嗣後再行坦承之理，況單純持有及施用第三級毒品非毒
    品危害防制條例所處罰之事由，且販賣第三級毒品為重罪，
    縱被告之家人、朋友經驗尿後被查出有施用毒品犯行，所犯
    亦係輕罪，此乃眾所週知之理，是被告所謂保護家人、朋友
    而承認販賣毒品之重罪，所辯顯難成立。益證被告嗣於原審
    審理時改稱：因警詢前受不正方法影響，致該不正方法之狀
    態延續至警詢、內勤檢察官偵查時云云，並非實在。因之，
    證人洪家興、游嘉宏及林鈺芳於本院審理時附和被告之證述
    內容，與常情相違，顯非事實，均難採信。
  (三)其次，證人即製作被告警詢筆錄之警員李志高於偵訊時具結
    證述：本案販賣部分筆錄製作到最後，問他為何分裝成十包
    同等重量，他不知道怎麼回答，突然說準備要販賣。我們聽
    到這回答也很訝異。因為我承辦毒品案件從擔任刑警開始大
    概有8年通常大部分的毒販不會坦承自己有販毒。本案他自
    己就講出來說他準備要販賣，讓我們很訝異」等語（詳96年
    度偵字第3324號卷第69頁），且被告於本院訊問時亦供稱：
    「（問：當天製作筆錄的時候，警察有沒有刑求你？）沒有
    」、「（問：對你製作警詢筆錄的態度如何？）態度沒有不
    好，沒有恐嚇我」、「（問：有沒有用其他不正的方式逼迫
    你要承認？）沒有」、「（問：96年1月10日在內勤檢察官
    問的時候，當時製作偵訊筆錄的過程如何？）檢察官問案態
    度很好，當時他問我說我有沒有意圖販賣而持有，在地檢署
    的時候我有承認是要賣，會承認是因為想說要保護在家中的
    朋友跟弟弟」等語（詳原審卷第20-21頁），另於內勤檢察
    官訊問時稱：「（問：警訊筆錄是否有按照你的陳述記載？
    ）都是實在的，沒有任何人強迫我承認任何事情，我有看過
    筆錄才簽名的」等語（詳96年度偵字第27 11號卷第30頁）
  (四)綜上所述，堪認被告於警詢及檢察官內勤訊問時所為意圖販
    賣而持有第三級毒品愷他命之自白，確係出於任意性，均有
    證據能力。
貳、實體部分：
一、訊據被告甲○○矢口否認有何意圖販賣而持有第三級毒品愷
    他命之犯行，辯稱：扣案之第三級毒品愷他命係伊買來要供
    自己吸食用的，並沒有想過要販賣，研磨器、電子磅秤、塑
    膠分裝袋是綽號「加飯」之友人放在伊住處，並非伊所有云
    云。惟查：
  (一)被告甲○○如何於購入第三級毒品愷他命供自己吸食後，將
    第三級毒品愷他命分裝為同等重量之小包裝，伺機販賣之事
    實，業據被告於警詢時供承：「我是準備要賣才包裝成同樣
    重量1公克之愷他命，每包價錢為500元。電子磅秤是秤愷他
    命重量分裝用。研磨器是將愷他命混合其他配方物品混合時
    使用。分裝袋是要將愷他命分裝成小包裝用的」、「（問：
    為何警方之前詢問你有無販賣愷他命，你向警供稱沒有販賣
    ，現向警方坦承將愷他命分成同等重量數小包是要販賣用，
    你做何解釋？）因為害怕才說沒有販賣」、「我是準備要販
    賣，但沒有固定對象」等語（詳96年度偵字第2711號卷第
    17-18頁），另於內勤檢察官訊問時供稱：「扣案之物都是
    我所有的，扣案的愷他命12包都是我分裝好的，準備要販賣
    的，來賺一點錢。電子磅秤、分裝袋、研磨機都是我用來分
    裝愷他命所用」等語不諱（詳96年度偵字第2711號卷第30-3
    1 頁），並有臺北市政府警察局刑事警察大隊扣押物品目錄
    表1份及照片4幀在卷可稽（詳96年度偵字第3324號卷第9-10
    頁、第12-13頁）。而上開扣案之毒品，經送內政部警政署
    刑事警察局鑑定結果，均含愷他命成分，驗餘淨重24.28 公
    克（鑑驗使用0.24公克），復有該局96年2月15日刑鑑字第
    0960015768號鑑定書1紙在卷可稽（詳96年度偵字第3324 號
    卷第38頁），足見上情非虛。
  (二)又本件查獲之第三級毒品愷他命，分裝為毛重0.7公克（淨
    重0.5公克）小包裝10包及毛重21.3公克1包等情，業據被告
    自承不諱，核與證人李志高於警詢時證述情節相符，並有扣
    押物品目錄表1紙及照片4幀在卷可按，如謂被告僅純供己施
    用，何以會持有如此大量之毒品？又何需準備小型分裝袋？
    研磨機及磅秤？且已分裝完畢之小包裝毒品之重量復恰巧均
    為毛重0.7公克，淨重0.5公克？足見被告將第三級毒品愷他
    命分裝為等重之小包裝，應係準備販售愷他命予不特定之第
    三人。是被告辯稱：扣案之毒品愷他命係純供己施用云云，
    要係畏罪避重就輕之飾詞，核無可採。
  (三)至被告之辯護人於原審為被告辯稱：「被告於警局時自稱以
    1包560元之價格販入，復準備以每包500元的價格賣出，如
    此，豈不賠本，不符常情」云云。惟被告於警詢時稱：「愷
    他命是朋友介紹購買，1公克價錢為560元」、「我是準備要
    賣才包裝成同樣重量1小包之愷他命，每包價錢為500元」等
    語（詳96年度偵字第2711號卷第14-18頁），參以扣案經分
    裝之小包裝愷他命，每包毛重0.7公克，淨重0.5公克，則被
    告既以每1公克560元之價格購入，再準備以每0.5公克500
    元之價格出售，被告每1公克即獲利440元。從而，被告之辯
    護人辯稱：被告並無獲利云云，顯非實在。
  (四)另被告於原審、本院審理中雖辯稱：扣案之電子磅秤、研磨
    器各1台及塑膠分裝袋75只係綽號「加飯」之友人所有，遺
    留在伊住處云云，然被告於警詢、偵訊時均坦認扣案之電子
    磅秤係秤愷他命重量分裝用，研磨器是將愷他命混合其他配
    方物品時使用，分裝袋是將愷他命分裝成小包裝時所用，均
    為其所有等語（詳96年度偵字第2711號卷第16頁、第30-31
    頁），被告事後否認扣案之電子磅秤等物為其所有，顯係推
    諉之詞，不足採信。又扣案之含有Acetaminophen（解熱、
    鎮痛劑）成分之白色粉末1包（驗餘淨重55.52公克），雖非
    違禁物，此有前開內政部警政署刑事警察局鑑定書1紙在卷
    可按，然該等粉末與前開扣案之第三級毒品愷他命均係白色
    粉末，足見上開扣案之含有Acetaminophen成分之白色粉末1
    包顯係被告用以混合愷他命所用之物。
  (五)被告之辯護人復為被告辯稱：意圖販賣而持有毒品罪，除主
    觀上有販賣之犯意外，客觀上尚須有積極找尋買主的行為，
    若主觀上有販賣的意圖，客觀上卻未有尋找買主的行為，對
    法益並無侵害性，並不該當毒品危害防制條例所指意圖販賣
    而持有毒品罪。於本院審理時再為被告辯稱：證人李志高於
    偵查中證述：經板院核發搜索票後，前往被告住處守候2日
    ，均未見被告有何積極對外聯絡買主兜售之行為，證據聲明
    求傳喚證人即現場埋伏之警員李志高、高志崑云云。然按意
    圖販賣而持有毒品罪，必行為人非以營利售販意圖而販入，
    或因其他原因而持有，嗣起意圖利售賣，尚未著手於賣出行
    為，方足該當，此有最高法院96 年度台上字第3859號判決
    意旨可資參照。查行為人供己施用持有毒品，嗣後若有尋找
    買主之行為，則該尋找買主之行為，僅係證明行為人意圖販
    賣而持有毒品犯行之客觀證據之一，辯護人將此客觀證據誤
    認係意圖販賣而持有毒品罪之客觀構成要件要素，容有誤會
    。況尋找買主之方式甚多，現今通訊發達，販賣毒品大多以
    行動電話聯絡，至成交時始約定地點以交付毒品，於意圖販
    賣尋找買主階段，自難於外觀上得知。且證人李志高於偵訊
    時證稱：原本鎖定對象是可疑持有槍械之蕭智帆、阿凱、綽
    號叫「加飯」的，在案發處所有吸用Ｋ他命及槍砲。…我們
    當時只跟被告說槍拿出來，被告說沒有。但是現場又看到Ｋ
    他命，我們還是得作處理。本件販賣部分係筆錄作到最後，
    為何分裝成10包等，他不知道怎麼回答，突然說準備要販賣
    等語。顯見警察原係以查緝槍枝為重點，販賣毒品係意外查
    到，故難以警員在搜索地點未見被告在外尋找買主即認被告
    無意圖販賣毒品犯行。本件事證已明，辯護人請求傳喚警員
    李志高、高志昆，自無必要，附此敘明。
  (六)綜合上述，被告所辯，要係臨訟卸責之詞，核無可採，其意
    圖販賣而持有第三級毒品愷他命之行為，事證已臻明確，犯
    行堪以認定，應依法論科。
二、愷他命（ketamine）為毒品危害防制條例第2條第2項第3 款
    所列之第三級毒品，被告意圖販賣而持有第三級毒品愷他命
    之犯行，係犯同條例第5條第3項意圖販賣而持有第三級毒品
    罪。又被告出資購買第三級毒品後至意圖販賣而持有毒品前
    之單純持有第三級毒品行為，為意圖販賣而持有第三級毒品
    之高度行為所吸收，均不另論罪。
三、原審因適用毒品危害防制條例第5條第3項、第19條第1項前
    段，刑法第11條前段、刑法第38條第1項第1款，審酌被告前
    無前科紀錄，有臺灣高等法院被告前案紀錄表1份在卷可按
    ，素行尚可，為圖私利而意圖販售第三級毒品，手段、智識
    程度，且犯後未坦承犯行等一切情狀，量處被告有期徒刑3
    年2月。並以扣案之第三級毒品愷他命（驗餘淨重共24.28公
    克為違禁物，包裝上開愷他命之外包裝袋11只、電子磅秤1
    臺、研磨器1臺、塑膠分裝袋75只、含有Acetamin ophen（
    解熱、鎮痛劑）成分之白色粉末1包（驗餘淨重55. 52公克
    ），為被告所有，供犯罪所用之物，均宣告沒收。經核認事
    用法均無違誤，量刑亦稱妥適。被告上訴仍執陳詞否認犯罪
    ，為無理由，應予駁回。
據上論斷，應依刑事訴訟法第368條，判決如主文。
本案經檢察官曾忠己到庭執行職務。
中    華    民    國    97    年    2     月    13    日
                  刑事第九庭審判長法  官  劉景星
                                  法  官  吳啟民
                                  法  官  王敏慧
以上正本證明與原本無異。
如不服本判決，應於收受送達後十日內向本院提出上訴書狀，其
未敘述上訴之理由者並得於提起上訴後十日內向本院補提理由書
（均須按他造當事人之人數附繕本）。
                                  書記官  丁淑蘭
中    華    民    國    97    年    2     月    13    日
附錄本案論罪科刑法條全文：
毒品危害防制條例第5條第3項：
意圖販賣而持有第三級毒品者，處 3 年以上 10 年以下有期徒刑
，得併科新臺幣 3 百萬元以下罰金。
意圖販賣而持有第四級毒品或專供製造、施用毒品之器具者，處
1 年以上7 年以下有期徒刑，得併科新臺幣1 百萬元以下罰金。


司法院資訊處製作；財團法人民間司法改革基金會備份。
